【裁判字號】    92,台上,1994
【裁判日期】    920416
【裁判案由】    偽造文書
【裁判全文】
最高法院刑事判決                              九十二年度台上字第一九九四號
    上  訴  人  甲○○
                乙○○
右上訴人等因偽造文書案件，不服台灣高等法院中華民國八十九年十月十一日第二審
判決（八十九年度上訴字第四九七號，起訴案號：台灣宜蘭地方法院檢察署八十七年
度偵續字第三三號、八十八年度偵字第二四五六號），提起上訴，本院判決如左：
    主  文
上訴駁回。
    理  由
按刑事訴訟法第三百七十七條規定，上訴於第三審法院，非以判決違背法令為理由，
不得為之。是提起第三審上訴，應以原判決違背法令為理由，係屬法定要件。如果上
訴理由狀並未依據卷內訴訟資料，具體指摘原判決不適用何種法則或如何適用不當，
或所指摘原判決違法情事，顯與法律規定得為第三審上訴理由之違法情形，不相適合
時，均應認其上訴為違背法律上之程式，予以駁回。本件上訴人甲○○、乙○○上訴
意旨略稱：（一）告訴人林蝦陳稱於民國八十五年一月交付印章以領取拍賣餘款，但
告訴人所有之宜蘭縣冬山鄉○○段第四五四、四五五地號等二筆土地，並無遭查封拍
賣之情，足見告訴人之指訴不實。本件係緣於告訴人積欠巨額債務為避債而離家，概
括授權甲○○處理債務之相關事宜，而收受法院之通知文書乃為處理債務所必要，此
觀上訴人等數度代收法院之文書，未曾提出異議自明，乙○○代刻印章亦未逾授權範
圍，上訴人等本於告訴人之委任而為受任事務，即無違法之可言。（二）本票裁定，
不待確定即可執行，告訴人積欠上訴人等債務，而對之聲請本票裁定，此項裁定，縱
未送達於告訴人，亦不生損害於告訴人，況上訴人等均有將所代收文書轉交告訴人，
故上開代收行為不足生損害於告訴人之訴訟權；原判決以偽造私文書論處罪刑，自有
適用法則不當之違法云云。查原判決認定甲○○明知告訴人住在宜蘭縣冬山鄉○○路
一○七號，且告訴人所交付之直排式印章一枚，係託其代領告訴人所有坐落宜蘭縣冬
山鄉○○段四五四、四五五地號土地受法院拍賣之尾款，竟與乙○○，共同基於偽造
私文書之概括犯意，未經告訴人同意，先由甲○○於八十五年二月五日徵得不知情謝
麗卿（業經原審判決無罪確定）之同意，由甲○○撰寫以謝麗卿為聲請人，告訴人為
相對人（住址為陳阿卻之宜蘭市○○路一四四號之住處）之民事聲請狀，向台灣宜蘭
地方法院聲請本票准許強制執行，並由乙○○持甲○○轉交之告訴人之直排式印章與
不知情之陳阿卻 (業經原審判決無罪確定），請求代為收受法院文書，經陳阿卻於八
十五年二月十二日蓋用告訴人之直排式印章於上開本票裁定正本之送達證書上，足以
生損害於告訴人及台灣宜蘭地方法院文書送達之正確性。上訴人二人又以同一手法，
由甲○○於八十五年五月九日撰寫以不知情之謝麗卿為聲請人，告訴人為相對人，住
所為宜蘭市○○路一四四號之民事執行聲請狀，向台灣宜蘭地方法院民事執行處聲請
給付票款之強制執行（八十五年度執字第七三一號），乙○○並持上開告訴人之直排
式印章及乙○○至宜蘭市不詳店名之刻印行，利用不知情之成年刻印師傅偽刻之告訴
人橫排式印章各一枚，交付不知情之陳阿卻，分別於八十五年六月十七日、同年七月
十日、同年七月十八日、同年八月十四日蓋用偽刻之告訴人橫排式印章加蓋於台灣宜
蘭地方法院八十五年度執字第七三一號給付票款事件之查封登記函之送達證書，及盜
用告訴人直排式之印章於八十五年六月二十五日之測量函之送達證書、同年七月十三
日詢價之送達證書、同年八月七日拍賣通知書之送達證書、八十五年八月二十八日拍
賣通知書之送達證書上，使告訴人於執行程序進行中無法到庭陳述意見，足以生損害
於告訴人及台灣宜蘭地方法院文書送達之正確等情。係依憑告訴人之指訴，共同被告
謝麗卿、陳阿卻之供述，並有本票裁定之民事聲請狀、民事執行聲請狀、本票准許強
制執行之民事裁定、送達證書六紙，台灣宜蘭地方法院八十五年六月二十一日宜院通
民執庚字第七三一號查封登記及測量函各一紙，告訴人之民事聲明異議狀一份，甲○
○亦供承曾撰寫以謝麗卿為債權人之聲請人之本票裁定，民事強制執行之聲請狀，乙
○○供明其曾交付告訴人之印章委託陳阿卻代收法院之各項文書等證據，資以認定上
訴人等有共同連續行使偽造私文書之事實，因認第一審論處上訴人等共同連續行使偽
造私文書，足以生損害於公眾及他人各罪刑，為無不合，予以維持，駁回上訴人等在
第二審之上訴，已敘明其所憑之證據及認定之理由，並以上訴人等所辯：其等確受告
訴人之託代收文件及代收印章云云，如何不足以採信，於理由中詳加說明與指駁。從
形式上觀察，並無違背法令之情形。次按刑法第二百十條之偽造文書，以無制作權人
冒用他人名義而制作該文書，且以該偽造文書之行為，足以生損害為已足，至於真正
名義人事後是否追認，與已成立之罪名，並無影響。查告訴人迭稱：其亡夫於生前向
宜蘭縣農會借款新台幣（下同）八百九十餘萬元未還，又因其本人積欠他人會款，無
力償還，債權人催討甚急，甲○○乃命其遠走他鄉避債，並言明告訴人所有之宜蘭縣
冬山鄉○○段第四五四等地號土地價值三千餘萬元，日後經由法院拍賣後，應尚有餘
款可領取，而交付印章以便代為領取，告訴人避走他鄉，曾向甲○○詢明處理之情形
，甲○○告以告訴人若在此時返鄉，必為債權人打死，乃將印章交付（見第一審卷第
三三頁、五○頁）。證人張崑楠證稱：甲○○夫妻確曾至告訴人處拿取印章無誤（見
偵續卷第一○九頁），乙○○亦供明：甲○○曾交付印章代收文件，後來找不到，甲
○○囑咐再刻一個，其因生意繁忙，乃委請表姊陳阿卻代收各項文件（見原審卷第五
○、一一二頁）。甲○○亦供承：告訴人未曾託其代為收取各項文件（見第一審卷第
一○一頁）。上訴人等既逾越告訴人之授權而使用印章，自難卸偽造私文書之罪行，
縱告訴人事後有默認之事實，亦與已成立之罪行不生影響。又本票之裁定固不待確定
，即可執為執行名義而聲請強制執行，但本票裁定未送達於相對人，已剝奪相對人民
事上之相關訴訟權利，且刑法上之偽造文書，亦不以實生損害為必要。是上訴人等未
受委託擅代收受本票之裁定之送達，自足以生損害於告訴人，殆無疑義。上訴意旨未
依卷內訴訟資料具體指摘原判決關於行使偽造私文書部分如何不適用法則，或如何適
用法則不當，徒就原審採證認事職權之適法行使，或原判決已說明之事項，重為事實
之爭執，核與法律規定得為第三審上訴理由之違法情形，不相適合。其此部分之上訴
違背法律上之程式，應予駁回。又本件上訴人等對得上訴第三審案件之行使偽造私文
書部分所提起之第三審上訴，既屬不合法而應從程序上予以駁回，則不得上訴第三審
之使公務員登載不實部分，亦無法併予實體上審判，自應從程序上予以駁回，併此敘
明。
據上論結，應依刑事訴訟法第三百九十五條前段，判決如主文。
中      華      民      國    九十二    年      四      月     十六     日
                              最高法院刑事第八庭
                                  審判長法官  莊  登  照
                                        法官  洪  明  輝
                                        法官  黃  一  鑫
                                        法官  魏  新  和
                                        法官  林  秀  夫
      右正本證明與原本無異
                                              書  記  官
中      華      民      國    九十二    年      四      月    二十二    日


司法院資訊處製作；財團法人民間司法改革基金會備份。
